【裁判字號】    97,交聲,100
【裁判日期】    970229
【裁判案由】    聲明異議
【裁判全文】
臺灣臺中地方法院交通事件裁定         97年度交聲字第100號
原處分機關  交通部公路總局嘉義區監理所
異  議  人
即受處分人  甲○○原名林廷洽.
上列受處分人因違反道路交通管理處罰條例案件，對於交通部公
路總局嘉義區監理所（嘉義市監理站）民國九十六年十月二十二
日、九十六年十月二十五日所為之裁決（嘉監義裁字第裁七六－
ＨＡ0000000、七六－ＨＡ0000000號裁決書），
向臺灣嘉義地方法院聲明異議，經該院裁定移送本院審理（九十
六年度交聲字第二九八號、第三○一號），本院裁定如下：
    主  文
原處分均撤銷。
甲○○均不罰。
    理  由
一、原處分機關略以：異議人即受處分人（下稱受處分人）甲○
    ○所有車牌號碼四○九三－ＬＵ號自小客車，經臺中縣警察
    局交通警察隊先後以中縣警交相字第ＨＡ0000000號
    、第ＨＡ0000000號舉發違反道路交通管理事件通知
    單，舉發於民國九十六年五月三日七時三十六分、九十六年
    五月六日七時二十二分，在臺中縣清水鎮台十線三點○五公
    里處，各有「行車限速六十公里，經測時速七十五公里，超
    速十五公里（未滿二十公里）」之交通違規事實。原舉發機
    關並將上開舉發交通違規通知單，依受處分人所有上開車輛
    行車執照及受處分人汽車、機車駕駛執照登記住址即嘉義縣
    大林鎮○○里○○街五號為送達，經送達機關註記「遷移不
    明」而退回，原舉發機關乃於九十六年七月十二日辦理公示
    送達。受處分人未依道路交通管理處罰條例第九條前段規定
    於期限到案處理或陳述意見，原處分機關乃依道路交通管理
    處罰條例第九條後段、第四十條及違反道路交通管理事件統
    一裁罰基準及處理細則第四十四條，違反道路交通管理事件
    統一裁罰基準表規定，以九十六年十月二十二日嘉監義裁字
    第裁七六－ＨＡ0000000號（以下簡稱裁決書）、
    九十六年十月二十五日嘉監義裁字第裁七六－ＨＡ0000
    000號（以下簡稱裁決書）裁決書，各裁處受處分人「
    罰鍰新台幣二千二百元」，並將上開裁決書掛號郵寄受處分
    人位於臺中市○○區○○路二段三二巷十八號之住所。據上
    ，原處分機關乃依法裁處，應無不合等語。
二、本件受處分人異議則略以：受處分人甲○○（原名林廷洽，
    於九十六年八月二十九日更名）未曾收受上開舉發違反道路
    交通管理事件通知單或違規照片，受處分人於九十五年七、
    八月間搬家，搬到臺中市北屯區現住址，但原舉發單位卻向
    舊住所為送達，送達不合法，後來原處分機關又直接對受處
    分人裁處最高額度罰鍰，受處分人無法信服等語。
三、受處分人於九十六年十月二十五日收受裁決書，雖遲於九
    十六年十一月十六日聲明異議，惟查受處分人之住所位於臺
    中市，原處分機關位於嘉義市，依民事訴訟法第一百六十二
    條關於「當事人不在法院所在地住居者，計算法定期間，應
    扣除其在途之期間。」之規定，受處分人此部分所為聲明異
    議尚未逾二十日之法定期限，合先敘明。
四、按交通違規行為之「舉發」，係具有對外效力之行政行為，
    核其性質屬於公法上有相對人之意思通知。舉發通知單應先
    由舉發機關合法送達受處分人，受處分人如未自動繳納罰鍰
    或未到案聽候裁決，處罰機關始得依違反道路交通管理事件
    統一裁罰標準表逕行裁決之，倘舉發通知單未經合法送達受
    處分人，處罰機關即逕行裁決，其裁決程序即非合法。且舉
    發通知單應依行政程序法規定之送達方式為送達，並於送達
    合法到達受處分人時，始發生舉發之效力。再者行政程序法
    關於送達規定所稱之「住居所」係民法上之概念，以住所而
    言，自係指當事人依一定事實，足認以久住之意思，住於一
    定之地域者，即為設定其住所於該地；所謂「一定事實」，
    包括戶籍登記、居住情形等，而於無其他居住事實足以認定
    當事人之住居所時，尤應以戶籍登記資料為主要依據（參法
    務部（九○）法律字第○四七六四七號函示意旨），是以，
    應受送達人之車籍地址，應僅係作為應受送達處所之參考，
    若逕向該車籍地址為送達，但招領逾期或應受送達人已遷離
    或不知去向，自應再向戶政機關查明應受送達人之受送達人
    住居所、營業所、事務所或其他應為送達處所為送達。
五、查受處分人之住所（戶籍）已於九十五年十一月二十八日遷
    至臺中市○○區○○里○○路○段三二巷一八號，此有遷徙
    紀錄資料查詢結果在卷可稽。是以，原舉發機關將舉發通知
    單逕向受處分人之車籍地址即嘉義縣大林鎮○○里○○街五
    號為送達，則受處分人自無從收受上開舉發通知單，依上開
    說明則該送達及原舉發機關嗣後所為公示送達程序均難認適
    法。原處分機關逕予依道路交通管理處罰條例之規定，從重
    裁處異議人高額罰鍰，其裁決於程序上即難謂適法，應予撤
    銷。
六、末按違反本條例之行為，自行為成立之日起；行為有連續或
    繼續之狀態者，自行為終了之日起，逾三個月不得舉發。但
    汽車肇事致人受傷或死亡案件，因肇事責任不明，已送鑑定
    者，其期間自鑑定終結之日起算，道路交通管理處罰條例第
    九十條分別定有明文。本條立法理由係在規範警察機關或交
    通機關於執行交通勤務之公權力措施時，應遵行之舉發時效
    義務，主要目的係避免該舉發機關因其行政上之疏失或怠惰
    將該時效之不利益轉嫁於人民所設置之規定，亦即防範該舉
    發機關未為或延遲對交通違規受處分人為合法告知義務，而
    造成受處分人事後因日時久遠所產生程序上舉證困難之突襲
    及衍生法律秩序之不確定性。查：上開舉發通知單既未合法
    送達於受處分人，原舉發機關所為之舉發程序即未完成，而
    原處分機關作成上開裁決書送達受處分人時，距其行為成立
    之日均已逾三個月，依上開規定受處分人本件違反道路交通
    管理處罰條例事件均應不得舉發。
七、綜上所述，原處分既有如上所述之違誤，自應由本院予以撤
    銷，並為受處分人不罰之諭知。
八、依道路交通管理處罰條例第八十七條第二項，道路交通案件
    處理辦法第二十條前段，裁定如主文。
中    華    民    國    97    年    2     月    29    日
                  交通法庭    法  官  周玉蘭
上為正本係照原本作成。
如不服本裁定，應於送達後五日內，向本院提出抗告狀。
                              書記官  黃泰能
中    華    民    國    97    年    2     月    29    日


司法院資訊處製作；財團法人民間司法改革基金會備份。
